【裁判字號】    94,再易,75
【裁判日期】    950731
【裁判案由】    返還借款
【裁判全文】
臺灣高等法院民事判決                  94年度再易字第75號
再審原告    甲○○
訴訟代理人  張振興律師
再審被告    乙○○
上列當事人間返還借款事件，再審原告對於中華民國94年4月26
日本院92年度上易字第584號確定判決提起再審，本院判決如下
：
    主  文
再審之訴駁回。
再審訴訟費用由再審原告負擔。
    事實及理由
一、按再審之訴顯無再審理由者，得不經言詞辯論，以判決駁回
    之，民事訟訴訟法第502條第2項定有明文。
二、再審原告主張：本院94年4月26日92年度上易字第584號返還
    借款事件（下稱原確定判決）有民事訴訟法第496條第1項第
    1 款適用法規顯有錯誤之再審事由，依法提起再審，並聲明
    ：(一)本院92年度上易字第584 號確定判決關於駁回再審原告
    在第一審之訴及假執行之聲請均廢棄。(二)上開廢棄部分，再
    審被告應給付再審原告新台幣（下同）100 萬元，及自民國
    91年12月30日起，至清償日止，按年息5%計算之利息。
二、再審被告未提出書狀作何聲明或陳述。
三、按確定判決適用法規顯有錯誤者，得以再審之訴對之聲明不
    服，民事訴訟法第496條第1項第1 款固定有明文。惟所謂「
    適用法規顯有錯誤」，係指確定判決所適用之法規顯然不合
    法律之規定或與司法院尚有效之大法官會議之解釋或最高法
    院尚有效之判例顯然違反者而言（最高法院60年台再字第17
    0 號判例、57年台上字第1091號判例意旨參照）。又適用法
    規顯有錯誤，不包括認定事實錯誤、取捨證據失當、判決不
    備理由及在學說上諸說併存致發生法律上見解歧異等情形在
    內。
四、再審原告主張：再審被告在前訴訟程序中提出之錄音譯文可
    見，再審原告一再否認系爭100 萬元係貨款，且兩造就該款
    究係貨款或借款爭執甚巨，依經驗法則再審原告不可能承認
    是為貨款而付100 萬元，然原確定判決竟以錄音末段詞意不
    清之對話，即解釋為再審原告「承認是為貨款而付100 萬元
    」，是其自由心證顯違背經驗法則及論理法則，有適用法規
    顯有錯誤之再審事由云云，核係原審法院取捨證據之職權行
    使範圍，縱有失當，非適用法規顯有錯誤之情形，已如前述
    ，不得據此提起再審之訴。
五、再審原告又主張：本件全部資金之往來，係使用再審原告之
    「個人」於合作金庫之帳號或再審原告任負責人之「宏歐股
    份有限公司」簽發之支票，暨再審被告「個人」於台北區中
    小企業銀行五股分行之帳戶或支票帳戶，並無任何訂貨人「
    傑商有限公司」或其負責人周士傑（即再審原告之前配偶）
    及收款廠商「亞吉企業有限公司」之帳戶往來，然原確定判
    決竟指再審原告與再審被告間個人帳戶中之100 萬元資金往
    來，即係「亞吉企業有限公司」所收「傑商有限公司」之貨
    款，明顯違背經驗法則及論理法則，適用法規顯有錯誤云云
    。查，再審原告前開所述，係屬事實審法院取捨證據、認定
    事實之職權行使範圍，原確定判決縱認定有誤，亦非適用法
    規顯有錯誤之情形，再審原告執此提起再審之訴，洵屬無據
    。
六、再審原告另主張：原確定判決既認訴外人周士傑（即再審原
    告之前配偶）已先給付購買原子筆之貨款35萬元予再審被告
    ，則周士傑在未收到貨物之前不可能不顧風險，急於陸續在
    二日內匯款及以再審原告任負責人之公司支票，再各付50萬
    元，合計100萬元貨款，顯見原確定判決認再審原告100萬元
    之借款為貨款，與卷內事實不符，顯屬違背經驗法則，亦有
    適用法規顯有錯誤之再審事由云云。查，再審原告上開所述
    ，亦屬事實審法院取捨證據、認定事實之範圍，原確定判決
    縱認定事實有誤，亦非適用法規顯有錯誤之情形，再審原告
    執此提起再審之訴，即屬無據。
七、再審原告復主張：原確定判決未查證亞吉企業有限公司請款
    對帳單，有認定事實未依證據之違背法規；另周士傑於86年
    7月5日已付款35萬元予再審被告，而再審被告之「亞吉企業
    有限公司請款對帳單」在86年9 月30日匯款前之貨款金額僅
    330,480 元，尚未超過周士傑已付貨款35萬元，核諸經驗法
    則，買方何需於86年9月30日及10月1日二日內再支付100 萬
    元貨款，原確定判決指再審原告於86年9 月30日匯款50萬，
    及86年10月1 日以發票人宏歐股份有限公司、面額50萬元之
    支票再支付50萬元（於86年10月2日轉帳兌現），合計100萬
    元之借款，係再審原告前夫周土傑之貨款，有違經驗法則及
    論理法則之適用法規顯有錯誤云云。但查，此亦為事實審法
    院認定事實、取捨證據之職權行使範圍，非適用法規顯有錯
    誤之情形，再審原告執此提起再審之訴，亦無理由。
八、綜上所述，本件再審原告依民事訴訟法第 496條第1項第1款
    之規定，提起本件再審之訴，為無理由，應予駁回。至再審
    原告其餘主張及陳述，經審酌後，認與判決結果無涉，無一
    一論述之必要，併此敘明。
九、據上論結，本件再審之訴為顯無理由，依民事訴訟法第 502
    條第2項、第78條判決如主文。
中    華    民    國    95    年    7     月    31    日
                  民事第五庭  審判長法  官  林丁寶
                                    法  官  陳博享
                                    法  官  蔡芳齡
正本係照原本作成。
不得上訴。
中    華    民    國    95    年    8     月    2     日
                                    書記官  蔡錦輝


司法院資訊處製作；財團法人民間司法改革基金會備份。
